臺灣新北地方法院刑事裁定
111年度毒聲字第248號
聲  請  人  臺灣新北地方檢察署檢察官
被      告  陳信孝


上列被告因違反毒品危害防制條例案件（110年度毒偵字第6426
號、第7123號、第7197號、111年度毒偵字第第51號），經檢察
官聲請送觀察、勒戒（111年度聲觀字第185號），本院裁定如下
：
    主  文
甲○○施用第一級、第二級毒品，令入勒戒處所觀察、勒戒，其期
間不得逾貳月。
    理  由
一、聲請意旨略以：被告甲○○基於施用第一級、第二級毒品之犯
    意，分別為下列㈠至㈢行為：
　㈠於民國110年8月2日22時20分許為警採尿時起回溯26小時內之
    某時，在不詳地點，以不詳方式，施用第一級毒品海洛因1
    次。另於110年7月28日10時許，在新北市蘆洲區長安街某友
    人住處內，以將第二級毒品甲基安非他命置於玻璃球燃燒吸
    食氣體之方式，施用第二級毒品甲基安非他命1次。嗣於110
    年8月2日17時35分許，與友人賴家保（涉犯持有及施用毒品
    罪嫌部分，另案偵辦）在新北市三重區文化北路33號前，因
    形跡可疑為警攔查，經被告同意於110年8月2日22時20分許
    為警採集其尿液送驗後，結果呈嗎啡、可待因、安非他命及
    甲基安非他命陽性反應。
  ㈡於110年8月19日12時20分許為警採尿時起回溯26小時內之某
    時，在不詳地點，以不詳方式，施用第一級毒品海洛因1次
    。另於前揭110年8月19日12時20分許為警採尿時起回溯96小
    時內之某時，在不詳地點，以不詳方式，施用第二級毒品甲
    基安非他命1次。嗣於110年8月19日9時許，在新北市○○區○○
    街00號6樓住處內，為警持本署檢察官核發之拘票執行拘提
    ，經被告同意於110年8月19日12時20分許為警採集其尿液送
    驗後，結果呈嗎啡、可待因、安非他命及甲基安非他命陽性
    反應。
  ㈢於110年10月5日14時許為警採尿時起回溯26小時內之某時，
    在不詳地點，以不詳方式，施用第一級毒品海洛因1次。另
    於110年10月1日17時許，在前揭住處內，以將第二級毒品甲
    基安非他命置於玻璃球燃燒吸食氣體之方式，施用第二級毒
    品甲基安非他命1次。嗣於110年10月5日13時10分許，在新
    北市○○區○○路0段000號前，為警持本署檢察官核發之拘票執
    行拘提，復經被告同意於110年10月5日14時許為警採集其尿
    液送驗後，結果呈嗎啡、可待因、安非他命及甲基安非他命
    陽性反應，始悉上情。
  ㈣核被告所為，係犯毒品危害防制條例第10條第1項之施用第一
    級毒品及同條第2項之施用第二級毒品等罪嫌。又被告於前
    案經觀察勒戒及強制戒治執行完畢後，屢因施用毒品案件經法
    院判決罪刑確定，猶未戒除毒癮，有刑案資料查註紀錄表、
    矯正簡表及全國施用毒品案件紀錄表各1份附卷可佐，爰依
    同條例第20條第3項、第1項及觀察勒戒處分執行條例第3條
    第1項規定，聲請裁定將被告送勒戒處所觀察、勒戒等語。
二、按犯毒品危害防制條例第10條之罪（即施用第一、二級毒品
    罪）者，檢察官應聲請法院裁定，令被告入勒戒處所觀察、
    勒戒，其期間不得逾2月，同條例第20條第1項定有明文。另
    毒品危害防制條例第20條第3項及第23條第2項分別於109年1
    月15日修正公布為「依前項規定為觀察、勒戒或強制戒治執
    行完畢釋放後，3年後再犯第10條之罪者，適用前2項之規定
    。」及「觀察、勒戒或強制戒治執行完畢釋放後，3年內再
    犯第10條之罪者，檢察官或少年法院（地方法院少年法庭）
    應依法追訴或裁定交付審理」，並自109年7月15日起施行，
    且依同條例第35條之1第2款規定，法院就審判中之案件應依
    上揭修正後規定處理，合先敘明。上開所謂「3年後再犯」
    ，只要本次再犯（不論修正施行前、後）距最近1次觀察、
    勒戒或強制戒治執行完畢釋放，已逾3年者，即該當之，不
    因其間有無犯第10條之罪經起訴、判刑或執行而受影響（最
    高法院109年度台上大字第3826號裁定意旨參照）。
三、經查：
  ㈠聲請意旨㈠部分：
　　訊據被告甲○○於警詢時供稱其採尿前最後一次施用毒品，是
    於110年7月28日10時許，在新北市蘆洲區長安街某朋友住處
    施用安非他命等語，而僅坦承有施用第二級毒品等情，而未
    供稱有施用第一級毒品海洛因之情事。然查，被告於110年8
    月2日22時20分許經其同意為警採集之尿液檢體（檢體編號
    ：C0000000號），係其本人所親自排放後當場親視警方封罐
    捺印等情，為其於警詢中所是認（見臺灣新北地方檢察署11
    0年度毒偵字第7197號卷【下稱偵一卷】第8頁），復有被告
    親自簽名並按捺指印之勘察採證同意書、新北市政府警察局
    受採集尿液檢體人姓名及檢體編號對照表各1份存卷為憑（
    見偵一卷第18頁、第19頁），上開尿液檢體經送請經送請台
    灣檢驗科技股份有限公司以EIA酵素免疫分析法初步檢驗及
    以氣相層析／質譜儀法確認檢驗結果，呈鴉片類及安非他命
    類陽性反應，其中可待因濃度為2324ng／mL、嗎啡濃度為256
    54ng／mL；安非他命濃度為2178ng／mL、甲基安非他命濃度為
    20023ng／mL，均判定為陽性反應等情，有該公司110年8月17
    日出具之濫用藥物檢驗報告1紙足稽（見偵一卷第29頁），
    足可佐證被告前揭警詢時所供稱有施用第二級毒品與事實相
    符，堪可採信。另海洛因於人體內可迅速代謝成6-乙醯嗎啡
    ，然後轉變成嗎啡，根據Yong及LiK在BulletinonNarcotics
    所發表之報告，施用嗎啡、海洛因等藥物後一小時，即可於
    尿液中檢出嗎啡等成分。至於施用多久後仍可檢出相關成分
    ，依據Cone及Welch發表於Journal of Analytical Toxicol
    ogy（1991）之報告，分別施用單一劑量3mg及6mg之海洛因
    ，可檢測到6-乙醯嗎啡之期間平均約2.4至4.2小時，最久者
    不超過8小時，即使施用更高劑量，在24小時或更短期間內
    ，即無法檢出該成分，而可檢測到嗎啡之期間則平均約可達
    17至26小時，有行政院衛生署管制藥品管理局（現改制為衛
    生福利部食品藥物管理署）90年5月4日管檢字第93902號函
    釋說明可參。則參諸上揭被告尿液檢體經檢驗結果，確含海
    洛因代謝物之成分，以及關於施用海洛因可驗得時間之說明
    ，被告有於110年8月2日22時20分許為警採尿回溯前26小時
    內之某時許之不詳地點，以不詳方式，施用第一級毒品海洛
    因1次之事實，亦堪認定。是被告有為聲請意旨㈠所指之施用
    第一級、第二級毒品部分，均堪認定。
　㈡聲請意旨㈡部分：
　　訊據被告於警詢供稱其最後一次施用毒品，係於110年8月19
    日查獲前約110年8月4日19時許，在其新北市○○區○○街00號6
    住處內，以將海洛因加水再用針筒注射之方式施用第一級毒
    品海洛因1次；及於偵訊時供稱是於採尿前一個禮拜，晚上2
    0時許，在上址住處以針筒注射方式施用海洛因1次云云。惟
    查，被告於110年8月19日12時20分許所採集之尿液檢體（檢
    體編號：D00000000號），係經其本人同意後採集且由警在
    前面前封緘等情，為其於警詢中所是認（見同署110年度毒
    偵字第6426號卷【下稱偵二卷】第11頁反面至第12頁），復
    有被告親自簽名並按捺指印之勘察採證（驗）同意書、臺中
    政府警察局第四分局偵辦毒品案件尿液檢體對照表各1份存
    卷為憑（見偵二卷第33頁、第34頁），上開尿液檢體經送請
    經送請正修科技大學超微量研究科技中心以EIA酵素免疫分
    析法初步檢驗及以液相層析串聯式質譜法確認檢驗結果，呈
    鴉片類、安非他命類陽性反應，其中可待因濃度為962ng／mL
    、嗎啡濃度為18450ng／mL、安非他命濃度為1300ng／mL、甲
    基安非他命濃度為8370ng／mL，均判定為陽性等情，有該中
    心110年9月3日出具之尿液檢驗報告1紙可證（見偵二卷第52
    頁）。而有關施用海洛因可驗得之代謝物，以可驗得時間之
    說明，業如前述，而不再贅述外，另有關甲基安非他命可採
    驗之時間，參以甲基安非他命經口服投與後約百分之70於24
    小時內自尿中排出，約百分之90於96小時內自尿中排出，由
    於甲基安非他命成分之檢出與其投與方式、投與量、個人體
    質、採集尿液檢體時間與檢測儀器之精密度等諸多因素有關
    ，因此僅憑尿液中呈安非他命陽性反應，並無法確實推算吸
    食時間距採集時間之長短，惟依上述資料推斷，最長可能不
    會超過4日，經行政院衛生署藥物食品檢驗局（現改制為衛
    生福利部食品藥物管理署）81年2月8日（81）藥檢壹字第00
    1156號函函釋說明，並為本院歷來審理毒品案件職務上所知
    悉，則該次尿液檢體既為被告本人所親自採集無訛，顯見被
    告於110年8月19日12時20分許為警採尿時起回溯26小時內之
    某時許，確有施用第一級毒品海洛因；以及於同次採尿時回
    溯96小時內之某時許，確有施用第二級毒品甲基安非他命1
    次，被告上開所辯均非可採，且其於偵查中復供稱：如檢驗
    尿液結果為第一級毒品、第二級毒品陽性反應，其願意承認
    施用第一級毒品、第二級毒品罪等語（見偵二卷第47頁），
    堪認被告亦認以採集尿液之檢驗結果為準，是被告有聲請意
    旨㈡部分之施用第一級毒品及第二級毒品行為，均堪認定。
  ㈢聲請意旨㈢部分：
　　訊據被告於警詢及偵訊時供稱其採尿前最後一次施用毒品，
    是於110年10月1日17時許，在其住處施用以玻璃球燒烤後西
    時所生煙霧方式施用安非他命，而僅坦承有施用第二級毒品
    等情，而未供稱有施用第一級毒品海洛因之情事。惟查，被
    告於110年10月5日14時0分許所採集之尿液檢體（檢體編號
    ：D00000000號），係經其本人同意採集且由警當其面前封
    等情，為其於警詢中所是認（見同署110年度毒偵字第7123
    號卷【下稱偵三卷】第7頁），復有被告親自簽名並按捺指
    印之勘察採證同意書、臺中政府警察局第四分局偵辦毒品案
    件尿液檢體對照表各1份存卷為憑（見偵三卷第21頁、第22
    頁），上開尿液檢體經送請經送請正修科技大學超微量研究
    科技中心以EIA酵素免疫分析法初步檢驗及以液相層析串聯
    式質譜法確認檢驗結果，呈鴉片類、安非他命類陽性反應，
    其中可待因濃度為397ng／mL、嗎啡濃度為5680ng／mL、安非
    他命濃度為2930ng／mL、甲基安非他命濃度為45080ng／mL，
    均判定為陽性等情，有該中心110年11月5日出具之尿液檢驗
    報告1紙可為證明（見偵三卷第38頁），已可佐證被告前揭
    警詢及偵訊時所供稱之時、地有施用第二級毒品等節，與事
    實相符。另參以前述之有關施用海洛因可驗得之代謝物及時
    間等說明，該次尿液檢體既為被告本人所親自採集無訛，顯
    見被告於110年10月5日14時0分許為警採尿時起回溯26小時
    內之某時許，應另有施用第一級毒品海洛因1次之行為，是
    被告有為聲請意旨㈢所指之施用第一級、第二級毒品部分，
    亦均堪認定。
　㈣再查，被告前因施用毒品案件，經本院以87年度毒聲字第102
    9號裁定觀察、勒戒後，認有繼續施用毒品傾向，復經本院
    以87年度毒聲字第1551號裁定施以強制戒治，於88年2月24
    日停止戒治釋放出所，所餘戒治期間付保護管束，嗣經本院
    以88年度毒聲字第2786號裁定撤銷停止戒治，令入戒治處所
    施以強制戒治，於89年2月29日執行完畢，並經臺灣板橋地
    方法院檢察署（現更名為臺灣新北地方檢察署）檢察官以89
    年度戒毒偵字第160號為不起訴處分確定，此後即未曾再受
    觀察、勒戒或強制戒治之執行等情，有被告臺灣高等法院前
    案紀錄表1份在卷可參。則被告本件所為施用第一級、第二
    級毒品犯行，距其最近1次因犯施用毒品罪經強制戒治執行
    完畢之日即89年2月29日，均已逾3年，符合前述法條說明，
    有現行毒品危害防制條例第20條第3項之適用。另檢察官業
    已於聲請意旨中敘明其為本件聲請觀察、勒戒之理由。從而
    ，檢察官本件聲請將被告送觀察、勒戒，於法有據，應予准
    許。
四、依毒品危害防制條例第20條第3項、第1項、觀察勒戒處分執
    行條例第3條第1項，裁定如主文。
中　　華　　民　　國　　111 　年　　3 　　月　　17　　日
                  刑事第九庭    法　官  林米慧
上列正本證明與原本無異。
如不服本裁定，應於裁定送達後五日內敘明抗告理由，向本院提
出抗告狀。

                                書記官  林惠敏
中　　華　　民　　國　　111 　年　　3 　　月　　17　　日